【裁判字號】    98,交抗,782
【裁判日期】    981116
【裁判案由】    聲明異議
【裁判全文】
臺灣高等法院高雄分院刑事裁定         98年度交抗字第782號
抗  告  人  交通部公路總局高雄區監理所
代  表  人      乙○○
受 處分 人      甲○○
上列抗告人因受處分人聲明異議案件，不服臺灣高雄地方法院中
華民國98年9 月25日裁定（98年度交聲字第2338號），提起抗告
，本院裁定如下：
    主  文
抗告駁回。
    理  由
一、抗告意旨略以：按考領各類駕照資格、駕照得適用駕駛之車
    種及晉級考照資格限制等規定，道路交通安全規則第60、61
    、62條，分別定有明文，即採1 人1 照制度（機車駕駛執照
    或汽車駕駛執照），因汽車駕駛執照為駕駛汽車之許可憑証
    ，依道路交通安全規則第61條規定，民眾已具備較低級車類
    駕駛資格後，當其取得高一級車類駕駛資格時，基於1 人1
    照之原則，應換發較高一級車類之駕駛執照，並准其駕駛較
    低級之車輛，而道路交通管理處罰條例第35條關於吊扣駕駛
    執照之規定，依新修正之同條例第68條，並無免除規定，自
    應依法執行，且違反同條例第22條第1 項第4 款之規定，與
    違反同條例第21條第1 項第1 款之規定，其處罰相去甚遠，
    自不能相提並論。又吊扣駕駛執照之目的，並非僅為處罰違
    反道路交通管理事件之行為人，尚有暫時禁止行為人於道路
    上駕駛，以免其短期內再犯之意，以避免駕駛人於短期內駕
    駛動力交通車輛行駛於道路，而危及一般用路人之安全，此
    一考量公眾用路安全之立法，與個人生存權、工作權之保障
    ，兩相權衡所保障之利益，堪認上開吊扣駕照之規定，尚在
    立法機關之立法裁量權限範圍內，並無顯然侵害受處分人之
    生存權及工作權。本件受處分人甲○○領有小客車駕駛執照
    ，既係酒後駕騎機車違規而遭取締，則抗告人機關依道路交
    通管理處罰條例第35條第1 項第1 款規定吊扣其小客車之駕
    駛執照，於法自無不合，是原裁定顯有違誤，爰依法提起抗
    告，請求撤銷原裁定等語。
二、經查：受處分人甲○○於民國（以下同）98年8 月5 日凌晨
    3 時9 分許，因酒後騎乘重型機車，行經高雄縣鳳山市○○
    路○段97號前，因有汽車駕駛人酒精濃度超過規定標準（每
    公升0.4 至0.55毫克），卻仍駕騎重型機車，遂為警依法舉
    發，並由原處分機關裁處3 萬1 千8 百元罰鍰、吊扣受處分
    人甲○○之駕駛執照12月並施以道安講習等情，有高雄縣政
    府警察局舉發違反道路交通管理事件通知單、交通部公路總
    局高雄區監理所高監營裁字裁80-N00000000號違反道路交通
    管理事件裁決書各1 紙在卷可稽。按駕騎機車，只是為附近
    辦事方便騎用或附近休閒騎用，駕駛汽車則是為上班、就業
    或走遠路而駕駛，二者重要性自不同。本件受處分人甲○○
    酒後騎乘機車被查獲，原裁決機關除罰鍰3 萬1 千8 百元外
    ，若欲另吊扣其駕駛執照，也應吊扣其違規時所騎之機車駕
    駛執照，而非吊扣其汽車駕駛執照，原裁決機關另裁決吊扣
    其非違規時所駕駛之汽車駕駛執照，不符合比例原則，自有
    違誤。又按94年12月14日修正、95年3 月1 日施行前之道路
    交通管理處罰條例第68條固規定「汽車駕駛人，因違反本條
    例及道路交通安全規則之規定，受吊扣或吊銷駕駛執照處分
    時，吊扣或吊銷其持有各級車類之駕駛執照」，惟修正後業
    已刪除「吊扣」之規定，改為「汽車駕駛人，因違反本條例
    及道路交通安全規則之規定，受吊銷駕駛執照處分時，吊銷
    其持有各級車類之駕駛執照」，其修正理由乃係舊法將違法
    或違規駕駛人所持有各級車類之駕駛執照一併吊扣，失之過
    酷，影響人民工作及生活甚鉅，故依修正後之該條規定，受
    吊扣駕駛執照處分時，僅能吊扣違規當時所駕車類之駕駛執
    照，不再吊扣其持有之其他各級車類之駕駛執照。是原審裁
    定將關於吊扣受處分人甲○○之自小客車之汽車駕駛執照12
    個月部分撤銷，核無不合，本件抗告為無理由，應予駁回。
三、據上論結，應依刑事訴訟法第412 條，裁定如主文。
中    華    民    國    98    年    11    月    16    日
                  刑事第八庭    審判長法  官    洪兆隆
                                      法  官    李政庭
                                      法  官    張盛喜
以上正本證明與原本無異。
不得再抗告。
中    華    民    國    98    年    11    月    16    日
                                      書記官    黃一秋


司法院資訊處製作；財團法人民間司法改革基金會備份。
